臺灣彰化地方法院民事判決
110年度家繼訴字第35號
原      告  陳亮廷  

訴訟代理人  張祐齊律師
被      告  陳炳照  

            陳俊佑  

            陳華銘  

            陳尚汯  

上列當事人間請求分割遺產事件，本院於111年1月24日言詞辯論
終結，判決如下：
    主      文
兩造公同共有如附表一所示之遺產應予分割為如附表一「本院分
割方法」欄所示。
訴訟費用由兩造按如附表二所示「訴訟費用分擔比例」負擔。
    事實及理由
壹、程序方面：
    本件被告陳炳照、陳俊佑、陳華銘、陳尚汯均經合法通知，
    於言詞辯論期日未到場，核無民事訴訟法第386條所列各款
    情形，爰依家事事件法第51條準用民事訴訟法第385條第1項
    前段規定，依原告之聲請，由其一造辯論而為判決。
貳、實體事項
  原告起訴主張：兩造為被繼承人張彩雲之繼承人，被繼承人
    張彩雲於民國107年8月6日死亡，遺有如附表一編號1至23所
    示之房地，已辦妥公同共有繼承登記。原告與被告陳尚汯為
    被繼承人張彩雲之孫(代位繼承)，被告陳炳照、陳俊佑、陳
    華銘則為被繼承人之之子，是就被繼承人張彩雲之遺產，原
    告與被告陳尚汯每人應繼分各為八分之一，被告陳炳照、陳
    俊佑、陳華銘每人應繼分各為四分之一。又被繼承人張彩雲
    所遺如附表所示之不動產，並無不能分割之情形，亦無不分
    割之約定，惟兩造迄今仍無法就上開遺產達成協議分割，為
    終止兩造間之公同共有關係，爰依民法第1164條規定，請求
    將被繼承人張彩雲所遺如附表所示之遺產，分割如主文第1
    項所示等語。
  被告陳炳照、陳俊佑、陳華銘、陳尚汯均經合法通知未於言
    詞辯論期日到場，亦未提出書狀作何聲明或陳述。
  本院之判斷：
　  ㈠按繼承，因被繼承人死亡而開始；遺產繼承人，除配偶外
      ，依下列順序定之：1.直系血親卑親屬、2.父母、3.兄弟
      姊妹、4.祖父母；第1138條所定第一順位之繼承人，以親
      等近者為先；第1138條所定第一順序之繼承人，有於繼承
      開始前死亡或喪失繼承權者，由其直系血親卑親屬代位繼
      承其應繼分；同一順序之繼承人有數人時，按人數平均繼
      承，但法律另有規定者，不在此限，民法第1147條、第11
      38條、第1139條、第1140條、第1141條分別定有明文。查
      兩造之被繼承人張彩雲於107年8月6日死亡，其夫陳大鼻
      於80年12月15日歿、長男陳文於43年3月5日歿、次男陳榮
      耀於45年7月30日歿、五男陳炳堂於54年8月2日歿、六男
      陳炳春於53年5月29日歿，其等均早於被繼承人張彩雲死
      亡，而被繼承人張彩雲遺有如附表一所示之遺產，是其繼
      承人為其四男即被告陳炳照、七男即被告陳俊佑、八男即
      被告陳華銘及三男陳清泉（於100年2月23日歿）之長子即
      原告、次子即被告陳尚汯（均為代位繼承），為兩造所不
      爭執，並有繼承系統表、戶籍謄本、戶籍登記舊簿等件在
      卷可按。又本件查無各該死亡者之繼承人有向法院聲請拋
      棄繼承之事件，有本院索引卡查詢證明可證。從而，兩造
      就被繼承人張彩雲之遺產應繼分比例如附表二所示。
    ㈡次按繼承人得隨時請求分割遺產。但法律另有規定或契約
      另有訂定者，不在此限，民法第1164條定有明文。該條所
      定之遺產分割，係以遺產為一體之分割，而非以遺產中個
      別財產之分割為對象，亦即遺產分割之目的在遺產公同共
      有關係全部之廢止，而非個別財產公同共有關係之消滅，
      是除依民法第828條、第829條規定，應經全體公同共有人
      同意，否則，即不得僅就遺產中之特定財產先為分割，而
      應以遺產之全部為分割對象。查原告主張被繼承人張彩雲
      遺有如附表一編號1至23所示之不動產，均已辦理繼承登
      記完畢，並無不能分割之情形，兩造亦無不予分割之約定
      ，因兩造於起訴前就如附表一所示之不動產無法協議分割
      ，則原告請求判決分割，以終止公同共有關係，於法有據
      。
    ㈢復按公同共有物分割之方法，除法律另有規定外，準用關
      於共有物分割之規定，民法第830條第2項亦有明文。又分
      割之方法不能協議決定，或於協議決定後因消滅時效完成
      經共有人拒絕履行者，法院得因任何共有人之請求，命為
      下列之分配：1.以原物分配於各共有人，但各共有人均受
      原物之分配顯有困難者，得將原物分配於部分共有人；2.
      原物分配顯有困難時，得變賣共有物，以價金分配於各共
      有人；或以原物之一部分分配於各共有人，他部分變賣，
      以價金分配於各共有人；以原物為分配時，如共有人中有
      未受分配，或不能按其應有部分受分配者，得以金錢補償
      之；以原物為分配時，因共有人之利益或其他必要情形，
      得就共有物之一部分仍維持共有，亦為民法第824條第2、
      3、4項所明定。再按繼承人欲終止其間之公同共有關係，
      惟有以分割遺產之方式為之，而將遺產之公同共有關係終
      止改為分別共有關係，性質上屬分割遺產方法之一（最高
      法院82年度臺上字第748號判決要旨參照）。本院審酌原
      告提起本件訴訟請求就被繼承人張彩雲死亡時所遺如附表
      一所示之不動產，按附表二所示之應繼分比例採取分別共
      有方式分割，尚符合遺產之經濟利用與共有人之全體利益
      ，自無不合，爰判決如主文第1項所示。
  另因共有物分割、經界或其他性質上類似之事件涉訟，由敗
    訴當事人負擔訴訟費用顯失公平者，法院得酌量情形，命勝
    訴之當事人負擔其一部，民事訴訟法第80條之1定有明文。
    本件分割遺產之訴，係固有必要共同訴訟，兩造間本可互換
    地位，原告起訴雖於法有據，然兩造既因本件遺產分割而均
    蒙其利，如僅由敗訴之被告負擔訴訟費用顯失公平，爰命勝
    訴之原告亦為訴訟費用之負擔，兩造分擔比例則按應繼分比
    例定之，附此敘明。
  據上論結，本件原告之訴為有理由，依家事事件法第51條，
    民事訴訟法第385條第1項前段、第80條之1、第85條第1項，
    判決如主文。
中    華    民    國   111    年    2     月     14   日
                    家事法庭  法  官  黃倩玲
以上正本係照原本作成。
如對本判決上訴，須於判決送達後20日之不變期間內，向本院提
出上訴狀（須附繕本）。如委任律師提起上訴者，應一併繳納上
訴審裁判費。
中    華    民    國   111    年    2     月     14   日
                              書記官  呂怡萱
附表一：被繼承人張彩雲之遺產及分割方法
編號 遺產（不動產） 權利範圍 面積(平方公尺) 本院分割方法 1 彰化縣○○鄉○○段000地號土地 670952/00000000 4.06 由兩造按如附表二所示之應繼分比例分別共有。 2 彰化縣○○鄉○○段000地號土地 47250/567000 400.71  3 彰化縣○○鄉○○段000地號土地 47250/567000 3.24  4 彰化縣○○鄉○○段000○0地號土地 全部 100.03  5 彰化縣○○鄉○○段000地號土地 23625/850500 1744.76  6 彰化縣○○鄉○○段000地號土地 全部 126.74  7 彰化縣○○鄉○○段000地號土地 全部 7.16  8 彰化縣○○鄉○○段000地號土地 47250/189000 14.54  9 彰化縣○○鄉○○段000地號土地 47250/189000 29.31  10 彰化縣○○鄉○○段000地號土地 47250/189000 541.39  11 彰化縣○○鄉○○段000地號土地 47250/189000 10.47  12 彰化縣○○鄉○○段000地號土地 47250/189000 648.14  13 彰化縣○○鄉○○段000地號土地 47250/567000 67.78  14 彰化縣○○鄉○○段000地號土地 47250/567000 586.22  15 彰化縣○○鄉○○段000地號土地 47250/567000 45.35  16 彰化縣○○鄉○○段000地號土地 47250/567000 1.10  17 彰化縣○○鄉○○段000地號土地 670952/00000000 53.54  18 彰化縣○○鄉○○段000地號土地 670952/00000000 144.29  19 彰化縣○○鄉○○段000地號土地 670952/00000000 197.40  20 彰化縣○○鄉○○段000地號土地 670952/00000000 12.72  21 彰化縣○○鄉○○段000地號土地 670952/00000000 25.23  22 彰化縣○○鄉○○段000地號土地 670952/00000000 202.23  23 彰化縣○○鄉○○村○○路000號房屋(含增建部分) 全部（含如附圖即彰化縣田中地政事務所110年12月30日土地複丈成果圖所示增建部分） 原建物部分：總面積213.20㎡（一層54.73、二層73.02、三層73.02、騎樓15.73） 增建部分：總面積99.86（第一層51.39、第二層4.30、第三層4.30、第四層39.87）  
 
附表二：繼承人應繼分比例及應負擔訴訟費用比例
編號 繼承人姓名 應繼分比例及訴訟費用分擔比例 一 陳亮廷 1/8 二 陳尚汯 1/8 三 陳炳照 1/4 四 陳俊佑 1/4 五 陳華銘 1/4